臺灣高雄地方法院民事裁定
108年度消債更字第237號
聲  請  人  李耀庭  
0000000000000000

0000000000000000

代  理  人  孫大昕律師
上列當事人因消費者債務清理事件聲請更生，本院裁定如下：
    主  文
聲請人李耀庭自中華民國一百零八年十二月十八日下午四時起開
始更生程序。
命司法事務官進行本件更生程序。
    理  由
一、聲請意旨略以：伊無力清償債務，曾向本院聲請前置調解但
    不成立，爰聲請准予更生等語。
二、按債務人不能清償債務或有不能清償之虞者，得依本條例所
    定更生或清算程序，清理其債務。債務人無擔保或無優先權
    之本金及利息債務總額未逾新臺幣（下同）12,000,000元者
    ，於法院裁定開始清算程序或宣告破產前，得向法院聲請更
    生。法院開始更生程序之裁定，應載明其年、月、日、時，
    並即時發生效力。法院裁定開始更生或清算程序後，得命司
    法事務官進行更生或清算程序，必要時得選任律師、會計師
    或其他適當之自然人或法人一人為監督人或管理人。消費者
    債務清理條例（下稱消債條例）第3 條、第42條第1 項、第
    45條第1 項及第16條第1 項分別定有明文。
三、經查：
㈠、聲請人前於民國108年6月3日提出債權人清冊，向本院聲請調
    解債務清償方案，經本院108年度司消債調字第267號受理，
    於108年6月26日調解不成立，聲請人於108年7月8日具狀聲
    請更生等情，業經本院依職權調閱上開調解卷宗核閱無訛。
㈡、聲請人於105年度至107年度申報所得分別為235,476元、315,
    499元、36,096元，平均每月所得各為19,623元、26,292元
    、30,341元（本件元以下均採四捨五入計算），名下無財產
    ，有國泰人壽保單解約金55,447元，全球人壽保單部分，則
    無解約金，另聲請人之南山人壽保單部分，經本院依職權向
    南山人壽函詢保單解約金，迄未獲回覆，因該保單解約金之
    數額無礙於本件更生聲請之准駁，爰暫未予列計，併附敘明
    ；又聲請人自106年2月1日起於華泰電子股份有限公司任職
    ，106年6至12月實領收入共計207,122元，107年實領收入共
    計361,133元，108年1至6月平均每月實際收入約34,585元【
    計算式：（57,214＋30,248＋25,181＋36,468＋27,794＋30,602
    ）÷6＝34,585】，現未領取任何補助等情，有財政部高雄國
    稅局105年至107年綜合所得稅各類所得資料清單及財產歸屬
    資料清單【本院108年度司消債調字第267號卷（下稱調卷）
    第11至14頁】、財產及收入狀況說明書（本案卷第3頁）、
    債權人清冊（本案卷第94頁）、橋頭地院執行命令（調卷第
    10頁）、戶籍謄本（調卷第18頁）、勞工保險被保險人投保
    資料表（調卷第16至17頁）、個人商業保險查詢結果表（本
    案卷第67頁）、財團法人金融聯合徵信中心前置協商專用債
    權人清冊（調卷第7至9頁）、信用報告（本案卷第41至42頁
    ）、高雄市政府社會局函（本案卷第26頁）、薪資單（調卷
    第15頁、本案卷第46至51頁）、華泰電子股份有限公司函（
    本案卷第36頁）、服務證明書（本案卷第45頁）、存簿（本
    案卷第72至73頁）、全球人壽保險股份有限公司函（本案卷
    第98至99頁）、國泰人壽保險股份有限公司函（本案卷第96
    至97頁）等附卷可證。則在別無其他資料可認聲請人有其他
    收入之情形下，以其108年1至6月每月平均收入34,585元核
    算現在償債能力之基礎，堪認妥適。
㈢、關於聲請人個人日常必要支出部分，按債務人必要生活費用
    ，以最近一年衛生福利部或直轄市政府所公告當地區每人每
    月最低生活費一點二倍定之，消債條例第64條之2第1項定有
    明文。本院參酌衛福部社會司所公告108年度高雄市最低生
    活費為13,099元，則聲請人每月最低生活所必需除有特殊情
    形並有證據證明者外，自宜以此之1.2倍即15,719元為度，
    始得認係必要支出。又聲請人陳稱於女兒所有房屋居住，客
    觀上無房屋費用支出，故於計算聲請人個人每月必要生活費
    時，即應自前開已包括聲請人居住費用在內之每月最低生活
    費用中，扣除相當於房租支出所佔比例（大約為24.36％）。
    依此計算結果，聲請人每月之必要生活費應以11,890元為準
    【計算式：15,719－（15,719×24.36%）＝11,890】。
㈣、關於聲請人扶養支出部分：
  ⒈聲請人稱與配偶扶養未成年之子女李○幸，每月支出扶養費7,
    500元。經查李○幸係102年4月生，於106年至107年度均無申
    報所得，名下有未設抵押之房屋、土地各1筆，現值共計1,0
    07,027元，該不動產係由聲請人母親陳秀桂於105年5月20日
    以贈與為原因移轉予李○幸，現未領取任何補助等情，此有
    戶籍謄本（調卷第19頁）、所得資料清單及財產歸屬清單（
    本案卷第55至57頁）、屏東縣政府函（本案卷第34至35頁）
    、存簿（本案卷第64頁）、高雄市政府地政局三民地政事務
    所函（本案卷第83至91頁）附卷可考。聲請人所育之子女既
    未成年，名下雖有不動產，惟係供聲請人及其母親居住，客
    觀上仍堪認有受扶養之必要。至於扶養費用數額部分，按受
    扶養者之必要生活費用，準用第一項規定計算基準數額，並
    依債務人依法應負擔扶養義務之比例認定之，消債條例第64
    條之2第2項亦有明定。準此，聲請人所應負擔其所育未成年
    子女每月之扶養費，自宜以此為度，始得認係必要支出，是
    在無其他更為詳實之資料可供佐證之情形下，考量聲請人子
    女係於聲請人岳父所有之屏東房屋居住，未有居住相關支出
    ，扣除相當於房租支出所佔比例24.36%，本院認即應以108
    年度臺灣省每人每月不含房屋支出之最低生活費標準11,245
    元為標準【計算式：14,866－（14,866×24.36 %）＝11,245元
    】，與配偶共同負擔扶養費。故綜上，聲請人子女每月之扶
    養費即應以5,623元為度（計算式：11,245÷2＝5,623）。
  ⒉其次，聲請人稱扶養母親陳秀桂，每月支出扶養費2,500元，
    扶養義務人共2人。查陳秀桂係46年生，屬極重度障礙，於1
    06年度至107年度申報所得各為110元、100元（性質均為股
    利所得），名下有房屋、土地各1筆，現值共計2,898,500元
    ，前於103年4月14日領取勞保老年一次給付459,326元，現
    每月領取身障補助4,872元，與男友在自家販售蔬菜，每日
    收入約100至500元，每月收入約15,000元，收入與男友均分
    等情，有戶籍謄本（調卷第18頁）、所得資料清單及財產歸
    屬清單（本案卷第58至60頁）、存簿（本案卷第65頁、第74
    至75頁）、高雄市政府地政局三民地政事務所函（本案卷第
    83至91頁）、身障證明（本案卷第62頁）、三民區公所身心
    障礙者生活補助證明（本案卷第61頁）、勞保局已領老年給
    付證明（本案卷第70頁）、勞工保險被保險人投保資料表（
    本案卷第44頁）、勞動部勞工保險局函（本案卷第27頁）、
    高雄市政府社會局函（本案卷第26頁）在卷可按。是聲請人
    母親具有相當之資產，且每月尚有販菜所得7,500元暨身障
    補助4,872元，堪認聲請人母親尚維持生活，並無受聲請人
    扶養之必要，聲請人主張扶養母親，難認可採。
㈤、承上，聲請人目前每月平均收入34,585元，扣除個人必要支
    出11,890元、子女扶養費5,623元後，剩餘17,073元，而聲
    請人目前負債總額為3,914,261元（調卷第41至68頁、第73
    頁、第77至78頁、本案卷第28至33頁，包括：台新銀行、遠
    東銀行、中國信託銀行、元大銀行、台新資產管理股份有限
    公司、萬榮行銷股份有限公司、良京實業股份有限公司、滙
    誠第二資產管理股份有限公司、新加坡商艾星國際有限公司
    台灣分公司、滙誠第一資產管理股份有限公司），扣除國泰
    人壽保單解約金55,447元後，以每月所餘逐年清償，至少須
    約19年【計算式：（3,914,261－55,447）÷17,073÷12≒19】
    始能清償完畢，應認其已不能清償債務。此外，聲請人無擔
    保或無優先權之債務總額未逾12,000,000元，且無消債條例
    第6條第3項、第8條或第46條各款所定駁回更生聲請之事由
    存在。則聲請人聲請更生為有理由，應予准許，爰命司法事
    務官進行本件更生程序。
四、依消債條例第11條第1項、第45條第1項、第16條第1項，裁
    定如主文。
中　　華　　民　　國　 108　　年　　12　　月　　18　　日
              　　民事庭　　法　官　賴寶合
以上正本係照原本作成。
本裁定不得抗告。
中　　華　　民　　國　 108　　年　　12　　月　　18　　日
  　                        書記官　胡美儀